【裁判字號】    99,易,1404
【裁判日期】    991015
【裁判案由】    傷害
【裁判全文】
臺灣高雄地方法院刑事判決              99年度易字第1404號
公  訴  人  臺灣高雄地方法院檢察署檢察官
被      告  吳家昇
選任辯護人  陳意青律師
上列被告因傷害案件，經檢察官提起公訴（99年度偵字第4108號
），本院判決如下：
    主  文
吳家昇犯傷害罪，處有期徒刑肆月，如易科罰金，以新臺幣壹仟
元折算壹日。
    事  實
一、吳家昇、黃致淳與林于琛於民國98年5 月間起，向林于琛之
    女友王紫綾共同承租址設高雄市○○區○○路62巷21號21之
    2 之房屋，並約定水電費等費用均需共同分擔，但吳家昇均
    未支付分文，經王紫綾催討後，吳家昇於98年8 月28日1 時
    30分許，返回上址並進入王紫綾房內，因租金支付事宜而與
    王紫綾發生爭執，林于琛聞聲進房復與吳家昇發生口角，嗣
    黃致淳在王紫綾房門口察看時，見吳家昇搥牆、撞門等動作
    ，因擔心王紫綾安危，即進房靠近吳家昇背後，詎吳家昇竟
    基於傷害之犯意，轉身將黃致淳推倒在地，並跨坐在黃致淳
    身上，徒手毆打黃致淳頭部多下，經黃致淳以雙手抵擋，仍
    受有右前臂擦傷（17公分×2 公分）、左上臂瘀傷（13公分
    ×1 公分）及顏面擦傷（1 公分）之傷害，林于琛見狀出手
    拉吳家昇欲制止之，吳家昇又接續前開傷害人身體之犯意，
    以左手肘向後對林于琛頭部揮擊，致林于琛受有右小指瘀傷
    及左側頭皮顳腫傷（3 公分×3 公分）之傷害。
二、案經黃致淳、林于琛訴請臺灣高雄地方法院檢察署檢察官偵
    查起訴。
    理  由
一、證據能力之判斷─
  (一)證人黃致淳、林于琛、王紫綾於偵訊之陳述，均有證據能力
    ：
    按被告以外之人於偵查中向檢察官所為之陳述，除顯有不可
    信之情況者外，得為證據，刑事訴訟法第159 條之1 定有明
    文。本院審酌證人黃致淳、林于琛、王紫綾業於本院以證人
    身分到庭具結作證，並接受交互詰問，對被告詰問、對質之
    權利並未剝奪；且司法實務運作上，咸認偵查中檢察官向被
    告以外之人所取得之陳述，原則上均能遵守法律規定，不致
    違法取供，其可信性極高，因而明定除顯有不可信之情況者
    外，得為證據。證人黃致淳、林于琛、王紫綾於檢察官訊問
    時之證述，並無證據顯示係遭受強暴、脅迫、詐欺、利誘等
    外力干擾情形，或在影響其心理狀況致妨礙其自由陳述等顯
    不可信之情況下所為。是應認證人黃致淳、林于琛、王紫綾
    已具結之偵訊陳述，均具證據能力。
  (二)本判決所引用認定被告犯有本件犯行之其餘傳聞證據：
    按被告以外之人於審判外之言詞或書面陳述，除法律有規定
    者外，不得作為證據；又被告以外之人於審判外之陳述，雖
    不符刑事訴訟法第159 條之1 至第159 條之4 之規定，而經
    當事人於審判程序同意作為證據，法院審酌該言詞陳述或書
    面陳述作成時之情況，認為適當者，亦得為證據；當事人、
    代理人或辯護人於法院調查證據時，知有該法第159 條第1
    項不得為證據之情形，而未於言詞辯論終結前聲明異議者，
    視為有前項之同意，刑事訴訟法第159 條第1 項、第159 條
    之5 分別定有明文。本判決所引用之其餘各項證據資料，其
    屬於被告以外之人於審判外之陳述者，均據被告吳家昇及其
    辯護人、檢察官於本院審理中或同意作為證據或未於言詞辯
    論終結前聲明異議，本院審酌上開證據作成時之情況，亦無
    不當取供等情形，認為以之作為本案之證據亦屬適當，核諸
    上開說明，應有證據能力。
二、認定事實所憑證據及被告之辯解─
    訊據被告吳家昇矢口否認有何傷害之犯行，辯稱：伊沒有動
    手打告訴人2 人，是告訴人黃致淳先勒住伊脖子，嗣告訴人
    林于琛上前打伊云云。經查：
  (一)被告於98年8 月28日1 時30分許進入位在高雄市○○區○○
    路62巷21號21之2 之王紫綾房間，因租金問題與之發生爭執
    ，告訴人林于琛聞聲進房後，與被告發生口角，嗣告訴人黃
    致淳亦進房，被告、告訴人黃致淳、林于琛三人間發生肢體
    衝突；告訴人黃致淳、林于琛於同日下午至阮綜合醫院就診
    ，經診斷告訴人黃致淳受有右前臂擦傷（17公分×2 公分）
    、左上臂瘀傷（13公分×1 公分）及顏面擦傷（1 公分）之
    傷害，告訴人林于琛受有右小指瘀傷及左側頭皮顳腫傷傷害
    等情，為當事人所不爭執（本院易字卷第20頁），並有阮綜
    合醫院98年11月6 日黃致淳、林于琛診斷證明書（偵卷第4
    、5 頁）、99年6 月30日函及附件病歷資料（本院審易卷第
    41-45 頁）、黃致淳受傷情形照片（偵卷第28-29 頁）在卷
    可稽，此部分事實應堪認定。
  (二)證人即告訴人黃致淳於偵訊及本院審理時均一致證稱：本件
    案發時被告進入王紫綾房間後，伊有聽見被告罵髒話的聲音
    ，就提醒林于琛進入房間察看，嗣被告站在房門口與王紫綾
    講話的音量越來越大，還出現搥牆、撞門等動作，伊因擔心
    王紫綾安全，下意識往前靠向背對伊之被告，被告旋即轉頭
    推伊，伊因重心不穩反射動作就伸手去抓被告的手，後來伊
    與被告都倒下來，被告就跨坐在伊之腰間，徒手往伊之頭部
    一直打，伊只好一直擋，後來是林于琛把伊扶起來等語（偵
    卷第13-14 頁、本院易字卷第39-41 頁），核與證人王紫綾
    於本院審理時證稱：黃致淳進來伊房間時，被告突然轉頭推
    黃致淳，推倒後被告背對著伊跨坐在黃致淳身上，伊有看到
    被告做動作在打黃致淳等語（本院易字卷第49-50 頁），及
    證人即告訴人林于琛於本院審理時證稱：黃致淳靠近王紫綾
    房間後，被告就推倒黃致淳，並坐在黃致淳身上打他頭部；
    黃致淳右前臂傷痕應是被告在攻擊他時，他舉起手來擋，手
    被錶帶或戒指刮到所造成等語（本院易字卷第46頁、第48頁
    背面）均大致相符，堪認告訴人黃致淳所受前揭傷害確係因
    被告徒手毆打告訴人黃致淳頭部及告訴人黃致淳以手擋被告
    攻擊所致無訛，足認被告確有於前揭時、地，徒手毆打告訴
    人黃致淳，致告訴人黃致淳受有前揭傷害之事實。
  (三)證人即告訴人林于琛於偵訊及本院審理時均一致證稱：本件
    案發時被告把黃致淳壓在地上打，伊要去拉被告時，被告之
    左手肘往後揮打到伊頭部等語（偵卷第15-16 頁、本院易字
    卷第48頁），核與證人王紫綾於偵訊及本院審理時均一致證
    稱：被告推倒黃致淳並徒手打黃致淳時，伊即要林于琛去把
    被告拉開，在林于琛拉被告的過程中，被告的手肘有去撞倒
    林于琛的頭等語（本院易字卷第50-51 頁）相符，堪認告訴
    人林于琛所受前揭傷確係因其與被告拉扯過程中遭被告以左
    手肘揮打頭部及雙方肢體拉扯所致。
  (四)被告雖以前詞置辯，然其徒手毆打告訴人黃致淳頭部、以左
    手肘揮打告訴人林于琛頭部之情，業據證人黃致淳、林于琛
    、王紫綾於偵訊及本院審理時證述綦詳，且徵諸告訴人黃致
    淳、林于琛所受上開傷害位置，分別係分佈於顏面擦傷、左
    側頭皮顳腫傷等情，核與證人黃致淳、林于琛、王紫綾上開
    證稱被告徒手毆打告訴人黃致淳、手肘揮打告訴人林于琛等
    動作所受之傷勢相符。是告訴人黃致淳、林于琛於上開時、
    地，分別遭被告徒手毆打、手肘揮打而受有上開傷害，應堪
    認定。被告於偵訊時辯稱：伊與告訴人黃致淳之肢體衝突是
    因伊遭告訴人黃致淳勒住脖子，要掙脫，反而被打到腦震盪
    ，只是伊沒有去驗傷，也沒有去就醫云云（偵卷第14頁），
    惟倘被告所言為真，被告既因與告訴人黃致淳、林于琛發生
    上開肢體衝突而受有腦震盪之嚴重傷害，殊無未於受傷後旋
    即赴醫院就診之理，足見被告辯稱為掙脫告訴人黃致淳勒住
    脖子始與告訴人2 人發生肢體衝突云云，顯悖常情而無可採
    。況被告於偵訊時另陳稱：如果對方有傷，都是因伊在掙脫
    時不慎碰到云云（偵卷第19頁），益徵告訴人2 人所受前揭
    傷害，確係因與被告間肢體衝突所致，被告所辯應係事後卸
    責之詞，殊無可採。
  (五)又行為人對於現在不法之侵害，本乎防衛自己或他人權利之
    意思，在客觀上有時間之急迫性，並有實施反擊予以排除侵
    害之必要性，且其因而所受法益之侵害，亦符合相當性之情
    形，予以實施防衛行為（反擊）者，始稱相當，倘若行為人
    表面上縱受有侵害之狀態存在，然欠缺防衛之意思，反係本
    於加害對方之意圖，基於藉口報復、利用機會等情形，而實
    施犯罪行為，因其非出於防衛之意思，自不得認為其所為係
    屬「正當防衛」之防衛行為（最高法院84年度臺上字第3449
    號判決意旨參照）。本件被告與告訴人黃致淳、林于琛發生
    肢體衝突之事實，為被告所不爭執已如前述，而告訴人黃致
    淳向前靠近被告背後時，被告旋即轉身推倒告訴人黃致淳並
    壓在告訴人黃致淳腰間之情，亦經本院認定如前，足見被告
    毆打告訴人黃致淳前，客觀上並無任何現在不法之侵害，則
    被告並非基於防衛之意出手毆打告訴人黃致淳甚為顯然，是
    被告就此傷害行為自無從主張正當防衛。
  (六)綜上，本件事證明確，被告前揭犯行堪予認定，應依法論科
    。
三、論罪科刑─
    核被告吳家昇所為係犯刑法第277 條第1 項之普通傷害罪。
    被告在同一時、地，先後毆打告訴人黃致淳多下、揮擊告訴
    人林于琛，係基於同一傷害犯意，在密切接近之時地所為之
    數個舉動，且所侵害者為告訴人黃致淳、林于琛之身體法益
    ，應係接續實施之數個舉動，而應論以接續犯。被告基於單
    一傷害犯意，同時傷害告訴人黃致淳、林于琛，係一行為觸
    犯數罪名、侵害數法益，應論以想像競合犯，從一重處斷。
    公訴意旨認應論以數罪併罰，惟觀諸證人林于琛於本院審理
    時證稱：被告當時揮動手肘應是想掙脫等語（本院易字卷第
    48頁），及證人王紫綾於本院審理時證稱：被告經林于琛拉
    起後並未再出手打林于琛等語（本院易字卷第51頁），足認
    被告以左手肘向後對林于琛頭部揮擊之行為，應係接續傷害
    黃致淳身體之犯意所為，公訴人上開論斷，容有誤會。爰審
    酌被告因房租糾紛出手致告訴人黃致淳、林于琛分別受有前
    揭傷害，無視社會法秩序之規範，明知告訴人黃致淳腳部殘
    疾，有黃致淳之中華民國身心障礙手冊在卷（偵卷第6 頁）
    ，仍將其推倒在地並坐在其身上毆打多下，行為實有不該，
    且迄未與告訴人黃致淳、林于琛達成和解，復未為任何道歉
    或賠償，犯後態度非佳，及告訴人所受傷勢程度，兼衡犯罪
    之動機、手段等一切情狀，量處如主文所示之刑，並諭知易
    科罰金之折算標準，以資儆懲。
據上論斷，應依刑事訴訟法第299 條第1 項前段，刑法第277 條
第1 項、第55條、第41條第1 項前段，刑法施行法第1 條之1 ，
判決如主文。
本案經檢察官陳登燦到庭執行職務。
中    華    民    國    99    年    10    月    15    日
            刑事第十六庭  審判長法  官  曾逸誠
                                法  官  林柏壽
                                法  官  姚水文
以上正本證明與原本無異。
如不服本判決應於收受送達後10日內向本院提出上訴書狀，並應
敘述具體理由；如未敘述上訴理由者，應於上訴期間屆滿後20日
內向本院補提理由書（均須按他造當事人之人數附繕本）「切勿
逕送上級法院」。
中    華    民    國    99    年    10    月    18    日
                                書記官  蔡靜雯
附錄本判決論罪科刑法條：
刑法第277 條第1 項
傷害人之身體或健康者，處3 年以下有期徒刑、拘役或1 千元以
下罰金。

司法院資訊處製作；財團法人民間司法改革基金會備份。
